臺灣高等法院高雄分院刑事判決　　　　　　　　　九十二年度上易字第一五八三號
　　上　訴　人　台灣高雄地方法院檢察署檢察官
　　被　　　告　甲○○○
　　　　　　　　丙○○
　　　　　　　　乙○○
　　右三人共同
　　選任辯護人　溫三郎律師
右上訴人因被告等傷害案件，不服臺灣高雄地方法院九十二年度簡上字第三二九號中
華民國九十二年九月二十三日第一審判決（聲請簡易處刑案號：臺灣高雄地方法院檢
察署九十二年度偵字第五九一一號），提起上訴，本院判決如左：
      主  文
上訴駁回。
      理  由
一、本件聲請簡易判決處刑略以：丙○○、乙○○與丁○○三人係兄弟關係，素來感
    情不睦。緣丁○○因房客周學義反應，稱設於高雄市○○○路一七三號後門之冷
    氣機遭人以帆布遮住，丁○○乃於民國（下同）九十一年八月二十九日十八時四
    十七分許前往處理，詎於抵達後，因阻止正在地上釘鑽欲固定帆布之丙○○，即
    引起丙○○及其妻甲○○○及乙○○之不滿，三人隨即基於共同傷害之犯意，出
    手與丁○○發生拉扯，致丁○○受有左手擦傷○．五×○．五公分、右膝擦傷二
    ×二公分、前胸擦傷四．五×○．一公分、右小腿擦傷○．七×○．五公分、右
    臂瘀傷二×二公分、左膝淺擦傷四×一公分、右前臂抓紅痕傷三×○．七公分及
    二×○．七公分等之傷害，因認被告丙○○、乙○○及甲○○○共同涉有刑法第
    二百七十七條第一項之傷害罪嫌。
二、按檢察官聲請以簡易判決處刑之案件，經法院認為有第四百五十一條之一第四項
    但書之情形者，應適用通常訴訟程序審判之，刑事訴訟法第四百五十二條定有明
    文；且對於簡易判決之上訴，準用刑訴法第三編第一章及第二章之規定，管轄第
    二審之地方法院合議庭受理簡易判決上訴案件，應依通常程序審理。其認案件有
    刑事訴訟法第四百五十二條之情形者，應撤銷原判決，逕依通常程序為第一審判
    決，法院辦理刑事訴訟簡易程序案件應行注意事項第十四項亦規定詳盡。本件原
    審法院檢察官以傷害罪嫌對被告甲○○○等人聲請簡易判決處刑，經台灣高雄地
    方法院簡易庭以九十二年度簡字第一九三０號判處科處罪刑，檢察官及被告甲○○○等不服，聲明上訴後，經同院改依通常程序撤銷改判無罪，有九十二年度簡
    上字第三二九號判決可憑，依前揭規定，自得於法定上訴期間內，向管轄之本院
    提起第二審上訴，附此敘明。
三、按按犯罪事實應依證據認定之，無證據不得認定其犯罪事實。又不能證明被告犯
    罪者，應諭知無罪之判決，刑事訴訟法第一百五十四條第二項、第三百零一條第
    一項定有明文。刑事訴訟法上所謂認定犯罪事實之證據，係指足以認定被告確有
    犯罪行為之積極證據而言，該項證據自須適合於被告犯罪事實之認定，始得採為
    斷罪資料，此有最高法院二十九年上字第三一０五號判例可資參照。本件公訴人
    認被告丙○○、乙○○、甲○○○涉有上開傷害罪嫌，係據告訴人樂家龍之指訴
    及所提出之診斷證明書暨卷附現場錄影之翻拍照片六幀為憑。惟訊據被告丙○○
    、乙○○、甲○○○均否認有傷害告訴人丁○○之犯行，被告丙○○、甲○○○
    辯稱：彼等沒有打告訴人丁○○，亦未與告訴人丁○○拉扯等語。被告乙○○辯
    稱：是告訴人丁○○拿板子要打丙○○，伊始上前搶告訴人丁○○的板子，並擋
    住告訴人丁○○，沒有與告訴人丁○○拉扯等語。
四、經查：
  (一)證人徐春美於原審證稱：當時我在那裡擺攤販賣衣服；樂家豹在店門口邊釘帆布
    ，丁○○跑過來拿一塊木製模板（按應係腳踏板）往丙○○身上打，有無打到，
    我不知道，乙○○見狀從丁○○手上搶下那塊木模板，木模板被搶下後，丁○○
    另持攤販架設燈泡使用之鐵製三角架要打乙○○，後來旁邊有一個年輕人搶下丁○○手中之三角架，丁○○就空手要打乙○○，甲○○○及丙○○擁上前擋丁○○，之後他們四人即在該處相互拉扯等語（見原審卷第六十一頁起）。復經原審
    法院於調查及審理時先後二次勘驗告訴人丁○○所提出之上開時、地發生事端之
    錄影帶內容結果為：「告訴人丁○○至現場原要拍攝現場狀況，乙○○阻止丁○○拍攝，丁○○於四十五分四十三秒時自地下拿取木板欲擊（打）丙○○，惟尚
    未舉起即遭甲○○○及告訴人丁○○之母阻止，木板被推開後，丁○○即以拳頭
    打乙○○，之後，雙方拉扯至攝影機鏡頭之外，未幾，在四十七分十六秒時，又
    見丁○○衝入鏡頭內，拿取地上小板凳，欲攻擊丙○○、乙○○，丙○○用手壓
    丁○○手持板凳之手，丁○○因而放下板凳並欲以手毆打丙○○、乙○○，丙○○、乙○○一直推丁○○以防止被毆打，而徒手將丁○○推開，四十七分二十四
    秒時，甲○○○加入推丁○○之行列，至四十七分三十秒時，雙方始停止推拉之
    動作」，有勘驗筆錄可憑（見原審卷第六十六、六十七頁、第六十八頁），並有
    告訴人丁○○所提出之錄影帶乙捲及由錄影帶複製光碟一片可憑。經本院於審理
    時再度勘驗結果，紛爭發生之地點係在服裝店門口，甲○○○坐在服裝店門口，
    畫面時間十八時四十五分三十八秒時，丁○○來到現場，欲對在服裝店門口訂帆
    布之丙○○拍照，乙○○上前以身體阻擋，不讓乙○○拍照，丁○○繞到一旁，
    拿起地上之木製腳踏板打乙○○二下，復以拳頭打向乙○○，四十五分十秒時，
    丁○○、乙○○、丙○○均跑出鏡頭外，丙○○在四十六分二十秒時，再度進入
    畫面，並坐在門口釘東西，復於四十七分九秒時，衝出鏡頭外，丁○○、乙○○
    、丙○○再度進入鏡頭內時，丁○○拿取地上小板凳，惟亦隨即放下板凳後，以
    徒手推擠丙○○、乙○○，丙○○、乙○○亦以徒手推阻丁○○，以抵擋丁○○
    之推擠，四十七分二十四秒時，甲○○○加入推阻丁○○之列，雙方形成互相推
    阻之場面，推阻之間，樂家虎亦曾舉起雙手停止推阻之動作，有勘驗筆錄可憑（
    見本院卷第六十四頁），足徵被告丙○○等三人並無動手毆打告訴人丁○○之舉
    動，且係告訴人丁○○一再趨近被告丙○○、乙○○，被告丙○○、乙○○始以
    手抵擋，被告甲○○○亦隨後上前徒手抵擋，並無告訴人丁○○所述以拉扯方式
    傷害其身體之情事，告訴人丁○○指稱被告乙○○等對其拉扯而傷害其身體云云
    ，不無誤會。
  (二)告訴人丁○○所受之傷害均係四肢之擦、瘀傷及前胸一處擦傷，受傷範圍均甚為
    狹小且輕微，有卷附阮綜合醫院所出具之驗傷診斷書可憑（見九十一年度發查字
    第七四四一號偵查卷第三頁）。依前揭證人徐春美之證述及監視錄影帶所顯示爭
    執過程之情節觀之，本件爭執之起因係乙○○拒絕告訴人丁○○拍照，告訴人丁○○隨即先後以徒手或持木製腳踏板、攤販架設燈泡使用之鐵製三角架欲毆打被
    告乙○○等人，又一再逼近推擠、衝撞被告丙○○等人，而稍前告訴人丁○○即
    有徒手或持木製腳踏板毆打被告丙○○等人之動作，則被告丙○○等以手推擋、
    阻止以防遭毆打，自屬權利正當行使之行為，且依前開受傷情節觀之，亦未逾越
    必要之程度，縱令於阻止過程中，致告訴人丁○○手臂、胸部等處受有些微之擦
    、瘀傷，亦係告訴人丁○○於推擠、衝撞時所造成，與被告丁○○等人無關；何
    況被告丙○○等共有三人，告訴人丁○○勢單力薄，如被告等人確有攻擊傷害告
    訴人丁○○之犯意，告訴人丁○○所受之傷勢，豈止於輕微之擦、瘀傷。告訴人
    丁○○於偵查中所提出之錄影帶翻拍照片六幀，因係靜止畫面，因未見及雙方爭
    端發生之前後連續動作，自易生誤判，難為被告等不利之認定。綜上所述，被告
    等所辯彼等未傷害告訴人丁○○等語，應堪採信。此外，並無證據足以證明被告
    等有公訴人所指傷害犯行，被告等被訴傷害罪嫌既屬不能證明，依前揭說明，自
    應為無罪之判決。
五、原審因以被告等犯罪不能證明，而撤銷簡易處刑判決，並為被告等無罪之判決。
    經核與法並無不合。檢察官循告訴人丁○○之請求聲明上訴，謂被告乙○○阻止
    其拍照權利之行使進而互相拉扯，而互相拉扯必產生受傷，亦為被告等明知，則
    彼等應有傷害之故意，且告訴人丁○○係主動放下小板凳，而非被壓制後始放下
    ，原判決認係被迫放下小板凳顯與事實不符云云，指摘原判決不當。惟如前所述
    ，被告等係出手阻止告訴人丁○○之逼近、推擠，並無拉扯之動作；又告訴人丁○○是否主動放下手中之小板凳，亦與被告等是否有傷害之犯行無關，因此檢察
    官循告訴人丁○○之請求，執此指摘原判決不當，仍屬為無理由，應予駁回。
據上論結，應依刑事訴訟法第三百六十八條，判決如主文。
本案經檢察官邱榮藏到庭執行職務。
中      華      民      國    九十三    年    一      月      二十九    日
                                    臺灣高等法院高雄分院刑事第四庭
                                  審判長法官  蕭權閔
                                        法官  陳啟造
                                        法官  李嘉興
右正本證明與原本無異。
不得上訴。
                                  法院書記官  劉博文
中    華    民    國      九十三      年      一      月      二十九    日
